【裁判字號】    99,台上,772
【裁判日期】    990204
【裁判案由】    偽造文書
【裁判全文】
最高法院刑事判決              九十九年度台上字第七七二號
上  訴  人  甲○○
選任辯護人  許巍騰律師
上列上訴人因偽造文書案件，不服台灣高等法院中華民國九十八
年三月十八日第二審判決（九十七年度上訴字第五一八五號，起
訴案號：台灣台北地方法院檢察署九十五年度偵字第一五一六、
一五一七、一五一八、一五二０、一五二一、一五二二、一八一
四、二０一四號），提起上訴，本院判決如下：
    主  文
上訴駁回。
    理  由
按刑事訴訟法第三百七十七條規定，上訴於第三審法院，非以判
決違背法令為理由，不得為之。是提起第三審上訴，應以原判決
違背法令為理由，係屬法定要件。如果上訴理由書狀並未依據卷
內訴訟資料，具體指摘原判決不適用何種法則或如何適用不當，
或所指摘原判決違法情事，顯與法律規定得為第三審上訴理由之
違法情形，不相適合時，均應認其上訴為不合法律上之程式，予
以駁回。本件原判決依憑上訴人甲○○坦承出資成立貝爾金流科
技有限公司（下稱貝爾金流公司），邀集姜博文（協商判決確定
）擔任公司之登記負責人，並經梁聖德（原審判刑確定）介紹僱
用葉斌斌（第一審判刑確定）擔任公司總經理，從事受客戶委託
代辦銀行貸款業務之供稱，證人即同案被告葉斌斌、黃貞輝、王
壽昌（二人均經原審判刑確定）、梁聖德、證人黃智漢、謝振發
、黃宏仁（第一審判刑確定）、連玉芬、蕭翰隆（均緩起訴處分
確定）、吳佳純、張信偉、賴品泰、談韋彤、謝依璇、羅惠菁、
彭智瑄、謝清皇、林冶宗、李健仁、林李坤、曹岳均（均協商判
刑確定）、李伯闐（公訴不受理）、李洪熠、李泰能、李季倫、
鄭福全、施葉美慧、陳振國、陳長安、鄭有亮於警詢、偵查、第
一審及原審之證詞，卷附辦理銀行貸款資料、昌志工程有限公司
等公司登記資料、九十三年度所得資料、通聯紀錄、監聽譯文，
暨扣案空白扣繳憑單、銀行貸款申請書、委託書等證據資料，認
上訴人有其事實欄所載之共同連續行使偽造私文書犯行，且敘明
上訴人否認該犯行，辯稱：伊只負責出錢成立公司，梁聖德就找
來葉斌斌，並委託他的會計師申請公司，之後都由葉斌斌負責運
作，伊都未過問，從頭至尾都不清楚公司有用假證件辦貸款云云
，為不足採，亦依調查所得證據，於理由內詳予指駁、說明。因
認上訴人犯行明確，而撤銷第一審此部分之科刑判決，改判仍適
用修正前刑法牽連犯之規定，從一重論處上訴人共同連續行使偽
造私文書，足以生損害於他人罪刑，已詳述所憑之證據及其認定
之理由。上訴意旨略稱：原判決既認葉斌斌總攬貝爾金流公司之
經營及管理事宜，復以伊係上訴人僱用之員工，若非經上訴人指
示，應無自行決定以偽造不實貸款人身分證明文件，向銀行申請
貸款之理，認上訴人共同參與犯罪，理由前後矛盾；上訴人與李
俊傑、葉斌斌分別通話內容所謂「阿水師（即李健仁）的錢」、
「房子」，所指為何，原審均未傳訊李健仁及葉斌斌到庭查明，
顯有應於審判期日調查之證據未予調查之違法云云。惟查：（一
）犯罪事實之認定，證據之取捨及其證明力之判斷，乃事實審法
院自由判斷之職權，如其取捨不違背經驗法則與論理法則，即不
得指為違法，而據為上訴第三審之理由。本件原判決綜合全案證
據資料，而為上訴人上揭犯罪之認定，已說明貝爾金流公司為上
訴人所設立，公司以代辦銀行貸款為業務，上訴人僱用姜博文、
葉斌斌、連玉芬、吳佳純、張信偉等員工，負責公司業務的執行
，葉斌斌雖總攬公司之經營及管理事宜，惟仍受上訴人指示執行
業務，上訴人不僅知悉公司以偽造不實貸款人身分證明文件，據
以向銀行申請貸款經營之方式，且葉斌斌均按時提供報表向伊說
明，其亦積極以電話向葉斌斌查詢及催促案件之進行，上訴人與
葉斌斌等人對於行使偽造私文書確有犯意聯絡及行為分擔甚明，
所辯僅出資，未參與業務執行云云，不可採信。均於判決內詳細
說明本於調查所得之心證而為事實判斷之理由，所為論斷，並無
理由矛盾之違法情形存在。（二）原判決認上訴人確有共同參與
偽造證件參與貸款，涉有共同連續行使偽造私文書犯行，除有上
訴人之部分供陳，且經上開證人葉斌斌等人證述明確外，復有卷
附文書資料及扣案之證物可佐，非單憑以上訴人與李俊傑、葉斌
斌部分通聯紀錄（見偵字第二０一四號卷六第九八四頁、九八五
頁，原審誤繕為九八三頁、九八四頁）為論罪之惟一證據，摒除
該部分證據不用，仍與判決結果不生影響，不得執為上訴之適法
理由。此外，上訴意旨就屬原審採證、認事職權之適法行使及原
判決已說明事項，徒憑己見，任意指摘為違法，且仍為單純事實
之爭執，均非適法之第三審上訴理由。至上訴人牽連犯之刑法第
三百三十九條第一項之詐欺取財罪，係屬刑事訴訟法第三百七十
六條第四款所列不得上訴於第三審法院之案件，得上訴之行使偽
造私文書部分之上訴，既非合法，本院自無從依審判不可分原則
，就前述不得上訴部分，併為實體上裁判，此部分之上訴，自非
法之所許，應併予駁回。
據上論結，應依刑事訴訟法第三百九十五條前段，判決如主文。
中    華    民    國  九十九  年    二    月    四    日
                      最高法院刑事第十一庭
                          審判長法官  石  木  欽
                                法官  洪  佳  濱
                                法官  韓  金  秀
                                法官  段  景  榕
                                法官  周  煙  平
本件正本證明與原本無異
                                      書  記  官
中    華    民    國  九十九  年    二    月    八    日
                                                      K

司法院資訊處製作；財團法人民間司法改革基金會備份。
